【裁判字號】    89,易,1388
【裁判日期】    890809
【裁判案由】    傷害
【裁判全文】
臺灣臺北地方法院刑事判決                        八十九年度易字第一三八八號
    公  訴  人  臺灣臺北地方法院檢察署檢察官
    被      告  乙○○
右列被告因傷害案件，經檢察官聲請簡易判決處刑（八十八年度偵字第二六○一七號
），本院新店簡易庭認係在我國領域外犯三年以下有期徒刑之罪，移由本院依通常程
序審判，本院判決如左：
    主  文
乙○○傷害人之身體，處拘役貳拾日；如易科罰金，以參佰元折算壹日。
    事  實
一、乙○○與甲○○曾為同居之男女朋友關係，於民國八十八年四、五月間分手，八
    十八年十一月二十三日晚間，甲○○至大陸地區廣東省東宛市之「靚師傅鐵板燒
    西餐廳」內找乙○○談餐廳股權之事，因乙○○拒絕商談，並於當晚九時三十分
    許表示有事要外出，甲○○乃以手抓乙○○之衣服，要其把話說清楚，乙○○為
    求脫身，明知並能預見，如其大力排除甲○○之拉扯，甲○○極有可能會因此跌
    倒受傷，不思另尋他途化解，竟大力撥開甲○○之手，在不違背其本意之情況下
    ，致甲○○跌倒在地，左手第四指指骨受有骨折之傷害。
二、案經甲○○訴由臺灣臺北地方法院檢察署檢察官偵查起訴。
    理  由
一、按我國刑法第七條前段規定，本法於中華民國人民在中華民國領域外犯前二條（
    第五、六條）以外之罪，其最輕本刑為三年以上有期徒刑者，適用之。反面解釋
    ，如我國人民在我國領域外犯刑法第五、六條所列舉以外之罪，所犯為最輕本刑
    三年以下有期徒刑之罪，即可不適用我國之刑法處斷。本件被告乙○○之傷害犯
    行係在大陸地區之廣東省，而該傷害罪既非刑法第五、六條所列舉之罪，其最輕
    本刑亦非三年以上有期徒刑，是否適用我國刑法，端看該大陸地區是否為我國領
    域外；依我中華民國憲法第四條規定: 中華民國領土，依其固有之疆域，非經國
    民大會之決議，不得變更之。查大陸地區之廣東省向來均屬我中華民國之固有領
    域，並未經有權機關決議變更過，雖目前治權不及，然我中華民國至今仍主張對
    之擁有主權而屬我國之固有領域；是本件被告即便在大陸地區廣東省犯傷害罪，
    因該處非屬我國領域外，仍應依我國刑法處斷，而無刑法第七條之刑法是否適用
    問題，合先敘明。
二、訊據被告乙○○對有於右揭時地因甲○○拉扯其衣服而以手撥開及甲○○因而跌
    倒左手受傷之事實並不否認，惟矢口否認有何傷害犯行，辯稱: 當時只是以手撥
    開甲○○拉扯其衣服的手，她因此而跌倒，有送她到醫院治療，並非故意要傷害
    她，如要打她，她不會僅受如此之傷害云云。然查，右揭事實業據告訴人甲○○
    指訴綦詳，並有告訴人於受傷第二天返臺至中國醫藥學院附設醫院治療之診斷證
    明書一紙在卷可憑。按被告因不欲與甲○○談論關於餐廳股權之事而準備離去，
    甲○○固無權以手抓住被告之衣服阻止被告離開，惟被告乃年輕力壯之男子，對
    體型、力氣小其甚多之甲○○之此種舉動，原可以其他較平和之方式處理，且無
    正當防衛之必要，竟施力排除，強將甲○○之手撥開，其如此所為，可能致甲○
    ○跌倒成傷，應為被告所能預見之事，甲○○果然因此跌倒受有左手第四指指骨
    谷折之傷害，顯然該傷害之發生並不違背被告之本意，其有傷害之間接故意甚明
    ，所為辯解不足為採。本件事證明確，被告犯行堪以認定，應依法論科。
三、核被告所為係犯刑法第二百七十七條第一項之傷害罪，爰審酌被告之品行、犯罪
    之動機、手段、與被害人間之感情、金錢糾葛、被害人之受傷情行及犯後態度等
    情狀，量處如主文所示之刑，並諭知易科罰金之折算標準。
據上論斷，應依刑事訴訟法第四百五十二條、第二百九十九條第一項前段、刑法第二
百七十七條第一項、第四十一條、罰金罰鍰提高標準條例第一條前段、第二條判決如
主文。
本案經檢察官陳佳秀到庭執行職務
中      華      民      國      八十九      年      八    月      九    日
                                      臺灣臺北地方法院刑事第五庭
                                          法  官  劉  壽  嵩
右正本證明與原本無異。
如不服本判決，應於判決送達後十日內，向本院提出上訴狀。
                                          書記官  黃  瓊  玉
中      華      民      國      八十九      年      八    月      九    日


司法院資訊處製作；財團法人民間司法改革基金會備份。
